臺灣基隆地方法院刑事判決　　　　　　　 96年度訴字第271號
公　訴　人　臺灣基隆地方法院檢察署檢察官
被　　　告　甲○○
上列被告因妨害投票案件，經檢察官提起公訴（95年度選偵字第
1 號），本院判決如下：
    主  文
甲○○意圖使特定候選人當選，以虛偽遷徙戶籍取得投票權而為
投票，處有期徒刑月，如易科罰金，以銀元佰元即新臺幣玖
佰元折算壹日。褫奪公權貳年。
    事  實
一、緣甲○○本係設籍在「臺北縣三重市○○街249 號3 樓」，
    且無以「基隆市安樂區內寮里」為其日常生活重心所在地之
    真意，亦未實際住居於「基隆市安樂區內寮里」之行政轄區
    。乃為圖依公職人員選舉罷免法第十五條第一項規定，取得
    基隆市選舉委員會於民國95年6 月10日所舉辦之基隆市第18
    屆里長選舉之「基隆市安樂區內寮里」投票資格，俾使特定
    之候選人當選，竟萌生妨害投票之犯意，或假稱「躲債」，
    或謊稱「養病」，使其不知情之胞兄李尚志、嫂嫂乙○○○
    同意甲○○將其戶籍遷入彼2 人所有且業已閒置之「基隆市
    安樂區○○里○○街103 巷55弄34號2 樓」建物戶內（按：
    李尚志、乙○○○平日均係住居臺北，復俱未參與本次里長
    選舉，而無積極證據足認彼2 人與甲○○間有何犯意聯絡）
    ；進而於取得選舉權基準日以前之95年1 月24日，持自己國
    民身分證、印章及戶口名簿，親往基隆市安樂區戶政事務所
    ，辦理遷入「基隆市○○區○○里○○街103 巷55弄34號2
    樓」之戶籍登記。嗣基隆市選舉委員會果因基隆市安樂區戶
    政事務所依甲○○之上揭申請而辦理之戶籍遷入登記，誤認
    甲○○已於投票日（95年6 月10日）前之1 日，在「基隆市
    安樂區內寮里」繼續居住4 個月以上，進而將甲○○編入基
    隆市第18屆安樂區內寮里里長選舉之選舉人名冊並公告確定
    ；甲○○遂藉此虛偽遷移戶籍之方式，取得在「基隆市安樂
    區內寮里」投票之形式資格（投票權），繼而於95年6 月10
    日之基隆市第18屆安樂區內寮里里長選舉投票日，親往基隆
    市安樂區內寮里第167 投票所行使投票權，使基隆市第18屆
    安樂區內寮里里長選舉之投票發生票數不實增加之不正確結
    果。
二、案經臺灣基隆地方法院檢察署檢察官自動檢舉偵查起訴。
    理  由
一、證據能力
    按被告以外之人於審判外之言詞或書面陳述，除法律有規定
    者外，不得作為證據，刑事訴訟法第一百五十九條第一項固
    有明文。惟被告以外之人於審判外之陳述，即令與同法第一
    百五十九條之一至同法第一百五十九條之四「傳聞證據排除
    之例外」等規定不符，然「經當事人於審判程序同意作為證
    據，法院審酌該言詞陳述或書面陳述作成時之情況，認為適
    當者，亦得為證據；當事人、代理人或辯護人於法院調查證
    據時，知有上開刑事訴訟法第一百五十九條第一項不得為證
    據之情形，而未於言詞辯論終結前聲明異議者，視為有前項
    之同意」，刑事訴訟法第一百五十九條之五亦有明定。蓋被
    告之「反對詰問權」，核屬憲法第八條第一項規定「非由法
    院依法定程序不得審問處罰」之正當法律程序所保障之基本
    人權及第十六條所保障之基本訴訟權，不容任意剝奪。是為
    保障被告之「反對詰問權」，92年2 月6 日修正公布之刑事
    訴訟法，乃酌採英美法之傳聞法則，明定被告以外之人於審
    判外之陳述，性質上均屬傳聞證據，依傳聞法則，原均無證
    據能力。惟「反對詰問權」既屬被告訴訟防禦之一種，則倘
    法院於審理之時，業已賦與被告合理主張是項權利之機會，
    乃被告於審慎評估其訴訟之優勝劣敗後，竟甘於放棄關此權
    利之行使（例如：證人於審判外之陳述已明，倘一再傳喚到
    庭俾踐行詰問，不過徒增審訊時間，而無助事實釐清。又如
    ：倘傳喚證人到庭俾踐行詰問，不僅無從維護被告本身利益
    ，甚且可能惡化刑事被告處境，使被告居於更為不利之劣勢
    ），則已足見「反對詰問」之於被告本案防禦之了無助益！
    此際，倘仍強令被告為此主張，則其結果恐亦將與「被告之
    不防禦」無殊，而終將悖離憲法保障人民訴訟權及刑事訴訟
    法酌採英美傳聞法則之本旨。據此，被告本於自主意志而放
    棄「反對詰問權」之主張或行使，參諸憲法保障人民訴訟權
    之真意，自應賦與相對等之尊重。更何況，鑒於我刑事訴訟
    法採用傳聞證據排除法則之重要理由之一，無非「傳聞證據
    未經當事人以反對詰問予以覈實」，是倘當事人「不願」對
    原供述人為反對詰問，則自法理以言，法院似亦全無假職權
    為名，任意介入以「否定」是項傳聞證據證據能力之空間、
    餘地！尤以參諸我刑事訴訟法第一百五十九條之五之立法理
    由，除係明確揭示前開傳聞證據排除法則之基本法理，更係
    明確指出本次修正併「參考日本刑事訴訟法第三百二十六條
    第一項規定」之立法意旨（參見立法理由三）；而「有關檢
    察官及被告均同意作為證據之傳聞書面材料或陳述，概可直
    接援引該國刑事訴訟法第三百二十六條規定資為傳聞證據排
    除例外之法律依據，祇於檢察官或被告不同意之例外情況，
    始須進而斟酌該等書面材料或陳述究否符合該國其他傳聞證
    據排除之例外規定，俾憑另行認定關此證據資料是否具備證
    據能力」，則向屬日本刑事審判實務之運作方式！本此同旨
    ，我刑事訴訟法第一百五十九條之五當更加不宜逕為反於繼
    受國之解釋，是自應認為「在當事人間無爭執之案件中，傳
    聞證據基本上均可依據前引規定提出於法院使用」！準此，
    在證據能力俱無爭執之案件中，法院當亦毋庸再依刑事訴訟
    法第一百五十九條之一至同法第一百五十九條之四等規定為
    個別性之斟酌，並應逕自援引刑事訴訟法第一百五十九條之
    五，資為傳聞證據排除例外之法律依據，方符憲法保障基本
    人權及人民訴訟權之本旨！查本院認定事實所引用之卷證資
    料（詳如後述），其中，有關「被告以外之人於審判外之言
    詞或書面陳述」，非特未經被告或公訴人爭執其證據能力，
    且自形式察其作成、取得當時外部情況，亦俱無「任意性」
    或「信用性」違反而顯然不適當之情形，而尚與刑事訴訟法
    第一百五十九條之五之規定相符。按諸首開說明，本院自應
    援引刑事訴訟法第一百五十九條之五規定資為傳聞證據排除
    例外之法律依據，即認關此「被告以外之人於審判外之言詞
    或書面陳述」，均有證據能力，而毋庸再依刑事訴訟法第一
    百五十九條之一至同法第一百五十九條之四等規定為個別性
    之斟酌。
二、事實認定
    訊之被告甲○○固不否認上開辦理戶籍遷移暨到場行使投票
    權等客觀事實，惟矢口否認有何意圖使特定候選人當選而虛
    偽遷徙戶籍俾取得投票權之妨害投票犯行，辯稱：伊確因一
    己「躲債」、「養病」需求，始將戶籍遷入上址俾利住居云
    云。經查：
  (一)被告原係設籍在「臺北縣三重市○○街249 號3 樓」；至「
    基隆市○○區○○里○○街103 巷55弄34號2 樓」則係被告
    兄（李尚志）、嫂（乙○○○）所有，並已閒置有年。乃被
    告竟藉「躲債」、「養病」為名，邀其兄嫂2 人同意，於取
    得選舉權基準日以前之95年1 月24日，持自己國民身分證、
    印章及戶口名簿，親往基隆市安樂區戶政事務所，將自己戶
    籍遷入「基隆市○○區○○里○○街103 巷55弄34號2 樓」
    ，使基隆市選舉委員會依基隆市安樂區戶政事務所之戶籍登
    記，將被告編入基隆市第18屆安樂區內寮里里長選舉之選舉
    人名冊並公告確定；嗣復於95年6 月10日之基隆市第18屆安
    樂區內寮里里長選舉投票日，親往基隆市安樂區內寮里第16
    7 投票所行使投票權。此除經被告坦承在卷（本院準備程序
    筆錄第2-6 頁及第9 頁所載之兩造不爭執事項），並經證人
    乙○○○於本院審理時結證無誤（本院審判筆錄第3-5 頁）
    ，且有「基隆市○○區○○里○○街103 巷55弄34號2 樓」
    94年房屋稅繳款書（95年度選他字第44號偵查卷第203 頁、
    第205 頁）、遷入戶籍登記申請書（95年度選他字第44號偵
    查卷第204 頁）、基隆市第18屆安樂區內寮里里長第167 開
    票所選舉人名冊節本（95年度選他字第44號偵查卷第222 頁
    ）各1 件在卷可考。從而，關此遷移戶籍暨行使投票權等客
    觀事實，當屬本院所首堪認定。
  (二)茲被告固迭以前詞置辯。惟查：
  1.首觀被告所指「躲債」、「養病」云云，核已顯與戶籍遷移
    渺不相涉。是被告恃此為其本次遷移戶籍之原因，自客觀以
    言，已難昭人信服。茲被告就此，雖又飾詞略稱：因伊誤認
    「戶籍所在」與「實際住居所在」必須相符，故始辦理戶籍
    遷移云云；然被告本次除係遷移自己戶籍，更係併代妻小（
    即其妻陳秋香暨其子女李思慧、李建興、李宜錚）辦理遷入
    ，惟其妻小迄未隨之搬遷。此除經被告敘明在卷（本院準備
    程序筆錄第3-4 頁、95年度選他字第44號偵查卷第127 頁）
    ，並據被告妻小即證人陳秋香、李建興、李思慧、李宜錚結
    證無誤（95年度選他字第44號偵查卷第128-133 頁）。據此
    以觀，倘所辯屬實，何以被告竟又自己創設妻小住居「並非
    彼等設籍所在」之處境？尤以被告雖稱遷址「養病」、又稱
    避居「躲債」；然其非特併就全無「養病」需求之妻小辦理
    戶籍遷入，其妻小亦始終未見囿於躲債需求而隨同搬遷！互
    核勾稽上情，所辯各節之矛盾、吊譎，實已不言可喻，遑論
    恃此為對被告有利之認定！
  2.其次，本案非特員警造訪「基隆市○○區○○里○○街103
    巷55弄34號2 樓」而屢屢未遇被告其人，此觀卷附「基隆鎮
    市○○區○○里○○街103 巷55弄34號2 樓」可疑為虛報遷
    移人口查報表所載內容自明（95年度選他字第44號偵查卷第
    31頁）；即令被告於95年8 月10日檢察官偵訊時所庭繪之現
    場格局示意圖，亦與檢察官於95年9 月4 日到場履勘時所見
    之現場格局配置迥不相同。此亦有被告庭繪之現場格局示意
    圖（同上偵查卷第239 頁）暨檢察官勘驗筆錄（同上偵查卷
    第240 頁）各1 份在卷可稽。設被告果自95年1 月24日遷移
    戶籍時起即實際住居上址，迄95年8 月10日檢察官偵訊時止
    ，被告實際住居期間應已達7 個月之久，是就令毫無繪畫天
    份之人，核亦斷無不能概略描繪現場隔局或其相對位置之理
    ！乃竟藉詞不擅繪圖（本院準備程序筆錄第5 頁）俾求推諉
    ，則所辯實際住居云云之洵非可採，事甚灼明，且尤足反徵
    被告之飾詞情虛，並益見被告藉詞以掩其實之居心！
  3.實則，「基隆市安樂區內寮里」之於被告而言，顯非其工作
    、學業或類此社會活動之所在。此亦經被告陳稱：「我已將
    近4 年沒有工作，因為我生病，所以家庭經濟完全靠我太太
    （陳秋香）1 人，我太太在臺北縣五股鄉上班，工作性質是
    在工廠包麵包這一類的工作，一直到目前都是這樣。我小孩
    李思慧已經畢業，在外商公司上班（上班地址是在臺北市10
    1 大樓），李建興、李宜錚都在上學，李建興目前就讀林口
    的醒吾商專設計科，李宜錚目前就讀板橋致理商專。」（本
    院準備程序筆錄第3 頁）等語在卷。又被告與上址屋主即其
    兄、嫂雖份屬親誼，然被告既已成年，並已自組家庭，且育
    有2 女1 子（參見前揭被告供述），佐以被告原籍（臺北縣
    三重市○○街249 號3 樓）亦係彼等自有住宅，此觀被告敘
    稱：「（問：戶籍遷移至上開基隆址以前，住居何處？）住
    在『臺北縣三重市○○街249 號3 樓』，該建物是我與太太
    陳秋香購買，登記於太太陳秋香名下。」（本院準備程序筆
    錄第2 頁）等語自明。是就令「基隆市○○區○○里○○街
    103 巷55弄34號2 樓」業經被告兄嫂閒置經年（被告陳稱：
    我哥哥、嫂嫂其實住在東湖【意旨臺北市○○路一帶】。參
    見本院準備程序筆錄第5 頁。證人乙○○○證稱：我並未實
    際住居上址，因為我要工作，所以我不可能住在武隆街。參
    見本院審判筆錄第5 頁），核其遷移戶籍之本案行止，仍已
    逾越吾人日常生活所足可體認之親友交往範疇，而足堪啟人
    疑竇；尤有進者，戶籍地址實乃人民依戶籍法所為之登記，
    憑以決定選舉、教育、兵役等公法上權利義務之準據，此除
    係吾人按諸日常生活經驗所足可體察，並為被告依其年齡、
    智識、社會經驗所足可認知，細繹被告辯稱：「... 依據我
    之前當小市民的經驗，我是在大概6 個月以前遷移戶籍，應
    該不是幽靈人口。」（本院準備程序筆錄第5 頁）等語，尤
    足稽其梗概！換言之，被告對於「『戶籍地址』與相適應『
    選舉區』投票資格取得之實質關聯」，顯然早已了然於胸。
    兼以被告所指遷移動機（躲債、養病）之洵非可採（參見前
    述），若謂被告一反常態，逕將自己戶籍遷入顯非其工作、
    學業或類此社會活動所在之舉，尚與基隆市第18屆里長選舉
    渺不相關，則被告關此悖情悖理行止究係何所希冀？更何況
    ，被告於95年6 月10日行使投票權以前，即曾經檢察官於95
    年5 月29日傳訊暨告稱「倘若前往投票，可能因而觸法」等
    語（95年度選他字第44號偵查卷第134 頁）；佐以被告聲稱
    ：我不熱衷選舉，對安樂區內寮里里長競選的情況也不清楚
    （本院準備程序筆錄第6 頁），核亦足見其態度之淡漠。是
    倘被告就本次內寮里里長選舉果別無他圖，則其又何至甘冒
    風險（即遭檢警認乃「幽靈人口」並據以起訴）而堅持為上
    開投票權之行使？尤以被告既稱：「（問：既然對該里里長
    的競選情況不清楚，你如何決定投下你神聖的一票？）就是
    見機隨便選擇候選人投票。」（本院準備程序筆錄第6 頁）
    實亦可見被告尚非熱衷此道或對選舉有所理念堅持之人，乃
    竟一反常態，非特急切於95年1 月24日辦理戶籍遷移，甚且
    於95年6 月10日，依公告確定之選舉人名冊在基隆市安樂區
    內寮里行使投票權，則其為求支持特定候選人，方藉本案遷
    移戶籍方式取得上開投票權俾能依時到場投票之主觀意圖，
    實已堪可認定。
  (三)綜上，因認被告所辯，核無足採；本案事證明確，被告如本
    判決事實欄所載之妨害投票犯行，洵堪認定。
二、論罪科刑
  (一)按「以詐術或其他非法之方法，使投票發生不正確之結果或
    變造投票之結果者，處五年以下有期徒刑。」「意圖使特定
    候選人當選，以虛偽遷徙戶籍取得投票權而為投票者，亦同
    。」「前二項之未遂犯罰之。」96年1 月24日修正公布之刑
    法第一百四十六條定有明文。細繹修正前、後法條文義，所
    稱「意圖使特定候選人當選，以虛偽遷徙戶籍取得投票權而
    為投票」，固係修正前刑法第一百四十六條規定之所無；惟
    參諸本條修正理由，即「一公職人員經由各選舉區選出，自
    應獲得各該選舉區居民多數之支持與認同，始具實質代表性
    ，若以遷徙戶籍但未實際居住戶籍地之方式，取得投票權參
    與投票，其影響戕害民主選舉之精神甚深。二為導正選舉風
    氣，爰增訂第二項：『意圖使特定候選人當選，以虛偽遷徙
    戶籍取得投票權而為投票者，亦同』。三現未實際居住於戶
    籍地者有數百萬人，其因就業、就學、服兵役未實際居住於
    戶籍地，或為子女學區、農保、都會區福利給付優渥、保席
    次或其他因素而遷籍於未實際居住地，其原因不一。然此與
    意圖支持特定候選人當選，進而遷徙戶籍之情形不同，並非
    所有籍在人不在參與投票均須以刑罰相繩，是以第二項以意
    圖使特定候選人當選虛偽遷徙戶籍投票者，為處罰之對象。
    」核亦足見關此條項之增訂，無非意在明文規範「藉由遷徙
    戶籍而取得形式投票資格」之此類犯罪，俾期杜絕藉由第一
    項概括規定涵攝此類犯罪而引發之學界爭議！析言之，足可
    該當刑法第一百四十六條第二項處罰規定之刑事犯罪，必行
    為人具有使特定候選人當選之意圖，且未實際住居相應選區
    ，猶將自己戶籍遷入，藉以取得形式投票資格（投票權），
    進而於選舉投票日到場為其投票權之行使，而使上開相應選
    區投票總數發生不正確之結果。究其涵攝結果，實與司法實
    務往昔藉由刑法第一百四十六條第一項規定處罰此類犯罪之
    結論無殊，此觀我終審法院歷來就此所為闡釋，莫不略謂：
    「按刑法第一百四十六條第一項之規定，其立法目的在杜絕
    任何選舉舞弊，以達選舉之純正與公平，該條之規定係屬概
    括之規定，除使用詐術外，其他以一切非法之方法，達妨害
    選舉之公平與純正者，均有該條之適用，且由該條文之規定
    觀之，必須行為人主觀上具備妨害投票正確結果之故意，而
    以詐術或其他非法之方法，使投票發生不正確之結果或變造
    投票之結果行為，始足以構成本罪，而所謂『詐術』即使用
    欺罔手段，使人陷於錯誤而言，所謂『其他非法之方法』，
    即除詐術外，其他一切非法律所允許之方法，均屬之；所謂
    『使投票發生不正確之結果』，乃指行為人使投票所得之結
    果，與真實之結果不相符合之意，亦即指因行為人之妨害投
    票行為而導致投票結果為不正確之『票數』而言，此與以該
    選舉區內有選舉權人數及投票人數為比例之投票率，或以投
    票人數及各候選人得票數為比例之得票率無關，亦不以使落
    選者當選或使當選者落選為必要。而依公職人員選舉罷免法
    第十五條第一項之規定，有選舉權人在各該選舉區繼續居住
    4 個月以上者，為公職人員選舉各該選舉區之選舉人，今若
    為符合上開公職人員選舉罷免法之規定，為支持某特定候選
    人，而將戶籍及實際上居住所遷入該選舉區，固符合上開規
    定及主權在民原則，自不待言。然若實際上並未居住該選舉
    區，為支持某特定候選人，而虛報遷入戶籍者，則為所謂『
    投票部隊』，其有妨害選舉之純正及公正性，至為顯然，如
    不認為構成刑法第一百四十六條第一項之妨害投票罪，法律
    即流為具文，且昧於社會事實，是以若以此種虛報戶籍遷入
    之手段進而投票，達妨害投票之目的，自非法律所允許之方
    法，除應加以行政處罰外，另應該當於刑法第一百四十六條
    第一項所規定之『其他非法之方法』之要件」（最高法院91
    年度臺上字第376 號、92年度臺上字第6125號、94年度臺上
    字第3657號判決意旨參照）等析論以窺其梗概。即被告行為
    後，刑法第一百四十六條雖業於96年1 月24日修正公布，然
    其影響所及，僅祇關此犯罪究否業經另立類型化之處罰明文
    （即關此犯罪有無類型化之處罰依據），至其修正前後法條
    文義之於此類犯罪涵攝之過程暨其刑罰之實質內涵，則無二
    致；是雖刑法第一百四十六條業自96年1 月24日起增訂同條
    第二項資為「藉由遷徙戶籍取得形式投票資格」此類犯罪之
    類型化處罰依據（而不得再援引同條第一項之規定），然關
    此增訂既未變更此類犯罪之構成要件暨其刑罰內涵，則其自
    非法律變更，亦核無新舊法律比較適用之問題。合先指明。
  (二)查被告本無以「基隆市安樂區內寮里」為其日常生活重心所
    在地之真意，亦未實際住居於「基隆市安樂區內寮里」之行
    政轄區。乃為圖依公職人員選舉罷免法第十五條第一項規定
    ，取得基隆市選舉委員會於95年6 月10日所舉辦之基隆市第
    18屆里長選舉之「基隆市安樂區內寮里」投票資格，俾使特
    定之候選人當選，竟將自己戶籍遷入「基隆市安樂區內寮里
    」選區範圍（然未實際住居上開選區），藉此方式使選舉委
    員會將之登載於選舉人名冊並公告確定，而取得在「基隆市
    安樂區內寮里」投票之形式資格，繼而到場為其投票權之行
    使投票權，使「基隆市安樂區內寮里」之投票總數發生不正
    確之結果；核其所為，係觸犯現行刑法第一百四十六條第二
    項之妨害投票正確罪。
  (三)被告利用不知情之兄嫂，藉如本判決事實欄所載之方式，遂
    其虛設戶籍、取得投票權以支持特定候選人而妨害投票之目
    的，為間接正犯。
  (四)刑之酌科；
  1.宣告刑：
    本院審酌被告虛偽遷入戶籍而取得投票資格之所為，不特敗
    壞選舉純正善良之風氣，對其他候選人亦已造成不公平之競
    爭，對民主選舉而言，未見其利，反種其害；兼以被告猶不
    知反省前非，一再飾詞圖卸之犯後態度等一切情狀，量處如
    主文所示之刑。
  2.易刑處分：
    按易刑處分，即易科罰金之折算標準、易服勞役之折算標準
    及期限，於新法施行後，亦應為新舊法律之比較適用（最高
    法院95年度第八次刑事庭會議決議三(二)參照）。查被告行為
    後，刑法第四十一條規定業於94年1 月7 日經三讀修正，於
    94年2 月2 日經總統公布，並自95年7 月1 日起開始施行。
    茲依修正前刑法第四十一條第一項前段規定：「犯最重本刑
    為五年以下有期徒刑以下之刑之罪，而受六個月以下有期徒
    刑或拘役之宣告，因身體、教育、職業、家庭之關係或其他
    正當事由，執行顯有困難者，得以一元以上三元以下折算一
    日，易科罰金」，暨修正前罰金罰鍰提高標準條例第二條前
    段規定（業因配合刑法修正而經公告刪除）：「依刑法第四
    十一條易科罰金或第四十二條第二項易服勞役者，均就其原
    定數額提高為一百倍折算一日」，被告行為時之易科罰金折
    算標準，本應以銀元300 元折算1 日，經以現行法規所定貨
    幣單位折算新臺幣條例第二條規定之折算比例，換算其單位
    幣值為新臺幣，即應以新臺幣900 元折算1 日。較之95年7
    月1 日修正施行之刑法第四十一條第一項前段規定：「犯最
    重本刑為五年以下有期徒刑以下之刑之罪，而受六個月以下
    有期徒刑或拘役之宣告者，得以新臺幣一千元、二千元或三
    千元折算一日，易科罰金」，修正前之折算標準顯然較有利
    於被告，按諸首開說明，本件自應適用修正前刑法第四十一
    條第一項前段暨修正前罰金罰鍰提高標準條例第二條規定，
    諭知如主文所示之易科罰金折算標準。
  3.褫奪公權之宣告：
    查褫奪公權依我國刑法規定，為從刑之一種，附屬於主刑，
    不生比較輕重問題（最高法院79年度第三次刑事庭會議決議
    參照）。按宣告一年以上有期徒刑，依犯罪之性質認為有褫
    奪公權之必要者，宣告褫奪公權一年以上十年以下，刑法第
    三十七條第二項定有明文。又犯公職人員選舉罷免法第五章
    之罪或刑法分則第六章之妨害投票罪，宣告有期徒刑以上之
    刑者，並宣告褫奪公權，公職人員選舉罷免法第九十八條第
    三項亦有明定。且此項褫奪公權之宣告，寓有強制性，為刑
    法第三十七條第二項之特別規定，不受宣告一年以上有期徒
    刑之限制，法院自應優先適用（惟宣告褫奪公權之期間仍為
    一年以上十年以下）。茲被告既係觸犯刑法分則第六章之妨
    害投票罪（即刑法第一百四十六條第二項之罪），且經本院
    判決有期徒刑以上之刑，按諸首開說明，爰諭知其褫奪公權
    期間如主文所示。
據上論斷，應依刑事訴訟法第二百九十九條第一項前段，公職人
員選舉罷免法第九十八條第三項，刑法第十一條、第二條第一項
、第一百四十六條第二項、第三十七條第二項、修正前刑法第四
十一條第一項前段，修正前罰金罰鍰提高標準條例第二條，現行
法規所定貨幣單位折算新臺幣條例第二條，判決如主文。
本案經檢察官丙○○到庭執行職務。
中　　華　　民　　國　　96　　年　　5 　　月　　31　　日
                  刑事第二庭審判長法  官  王福康
                                  法  官  齊  潔
                                  法  官  王慧惠
以上正本證明與原本無異。
如不服本判決應於收受本判決後10日內向本院提出上訴書狀，其
未敘述上訴理由者，並得於提起上訴後10日內向本院補提理由書
狀（均須按他造當事人之人數附繕本。）「切勿逕送上級法院」
中　　華　　民　　國　　96　　年　　5 　　月　　31　　日
                                  書記官  王一芳
附錄論罪法條：
刑法第146條第2項
以詐術或其他非法之方法，使投票發生不正確之結果或變造投票
之結果者，處五年以下有期徒刑。
意圖使特定候選人當選，以虛偽遷徙戶籍取得投票權而為投票者
，亦同。
前二項之未遂犯罰之。
